【裁判字號】    97,訴,6417
【裁判日期】    980429
【裁判案由】    債務人異議之訴
【裁判全文】
臺灣臺北地方法院民事判決              97年度訴字第6417號
原      告  豪訊科技股份有限公司
法定代理人  乙○○
被      告  中華電信股份有限公司北區電信分公司
法定代理人  丙○○
訴訟代理人  甲○○
上列當事人間債務人異議之訴事件，本院於民國98年4月15日言
詞辯論終結，判決如下：
    主  文
確認被告依本院八十八年度訴字第三六六六號、臺灣高等法院八
十九年度上字第七三一號民事確定判決、本院九十一年六月四日
北院錦九十一執正字第一三六七九號債權憑證等執行名義，請求
原告給付被告如附表所示之侵權行為損害賠償債權及其利息之請
求權不存在。
本院九十七年執字第九○八三七號給付電信費強制執行事件所為
之強制執行程序應予撤銷。
訴訟費用由被告負擔。
    事實及理由
一、原告主張：
  (一)伊與被告前因損害賠償事件，經本院88年度訴字第3666號、
    臺灣高等法院89年上字第731號民事確定判決判命伊應給付
    被告新臺幣（下同）53萬6954元及自民國88年9月7日起至清
    償日止，按年息5％計算之利息（下稱系爭債權）。被告嗣
    於91年間以上開確定判決為執行名義聲請強制執行，因執行
    無結果，經本院於91年6月4日發給北院錦91執正字第13679
    號債權憑證（下稱系爭債權憑證），復於97年9月26日以系
    爭債權憑證為執行名義，聲請強制執行伊依本院88年度訴字
    第3666號民事判決提存於本院提存所之擔保金53萬6954元及
    其利息（提存案號本院89年度存字第1633號），經本院以97
    年度執字第90837號執行事件受理，並對上述擔保金核發扣
    押命令在案。
  (二)然按侵權行為損害賠償請求權，因2年間不行使而消滅，經
    確定判決或其他與確定判決有同一效力之執行名義所確定之
    請求權，其原有消滅時效期間不滿5年者，因中斷而重行起
    算之時效期間為5年，民法第197條第1項及第137條第2項定
    有明文。查系爭債權之請求權基礎為民法第184條第1項前段
    之侵權行為損害賠償請求權，消滅時效期間原為2年，則依
    民法第137條第2項規定，因中斷而重行起算之時效期間應延
    長為5年。又前述臺灣高等法院88年上字第731號民事判決業
    於89年11月間確定，雖因被告於91年間曾聲請強制執行而中
    斷時效，然被告於91年6月4日取得系爭債權憑證後，至97年
    始聲請強制執行，已罹於時重行起算之5年請求權時效而失
    去執行力，伊自得依民法第144條第1項拒絕給付。故本院民
    事執行處97年度執字第90837號執行事件，扣押原告提存於
    本院提存所之擔保金，即非適法，應予撤銷，為此提起本件
    訴訟等語，並聲明：1.撤銷鈞院97年執字第90837號執行事
    件所為89年度存字第1633號擔保提存事件擔保金536,95 4
    元之扣押執行處分。2.確認被告取得88年度訴字第3666號民
    事確定判決之債權請求權不存在。
二、被告答辯稱：
  (一)上開賠償事件係肇因原告之過失，致不詳姓名之人及冒用他
    人名義申裝電話並撥打該申裝之電信設備，產生鉅額電信費
    用而起，亦即伊係請求原告賠償有關電信費用所生之損失及
    所失利益，自有電信費用請求權消滅時效15年之適用。又依
    民法第197條第2項之規定，縱使侵權行為損害賠償請求權已
    罹於2年消滅時效，伊仍可依關於不當得利之規定，請求原
    告返還其所受之利益，且該不當得利返還請求權之消滅時效
    亦為15年，故系爭債權之請求權並無罹於時效之情形。
  (二)原告雖主張上開判決認定其與該案共同被告陳庭佑間，各依
    侵權行為及無權代理規定，就系爭債權負不真正連帶賠償責
    任，則其2人對被告負賠償責任之依據既不相同，自應各自
    適用不同之時效云云。惟所謂不真正連帶債務，係指原告清
    償被告後，可據以向真正該負責之責任者求償，惟就債權人
    之請求而言，並非自應各自適用不同之時效。查原告與陳庭
    佑間既負不真正連帶賠償責任，陳庭佑之無權代理賠償請求
    權15年消滅時效期間，原告亦應適用之。
  (三)另民法第137條規定：「經確定判決或其他與確定判決有同
    一效力之執行名義所確定之請求權，其原有消滅時效期間不
    滿五年者，因中斷而從重行起算之時效期間為五年。」，原
    債權之時效長於5年者，則債權憑證之時效即依原債權較長
    之時效為準，故執行名義之債權憑證時效應適用一般消滅時
    效15年，非原告所言其損害賠償債權之時效2年，故原告請
    求撤銷扣押執行處分之異議為無理由等語，並聲明：原告之
    訴駁回。
三、原告主張兩造前因損害賠償事件，經鈞院88年度訴字第3666
    號、臺灣高等法院89年上字第731號民事判決暨確定證明書
    命原告應給付被告53萬6954元及自88年9月7日起至清償日止
    ，按年息5％計算之利息，被告並於91年間以上開確定判決
    為執行名義聲請強制執行，經本院發給系爭債權憑證後，復
    於97年9月26日以系爭債權憑證為執行名義，聲請強制執行
    原告依本院88年度訴字第3666號民事判決提存於鈞院提存所
    之擔保金53萬6954元及其利息，經本院以97年度執字第9083
    7號執行事件，扣押上述原告提存之擔保金等情，有上開民
    事判決、本院提存所97年11月7日存智字第1633號函等在卷
    可稽，並經本院調取上開執行事件卷宗核閱屬實，堪信為真
    實。至原告主張系爭債權請求權已罹於時效而消滅，本院97
    年度執字第90837號執行事件應予撤銷等節，為被告所否認
    ，並以前開情詞置辯。是本件應審酌者為：被告對原告之系
    爭債權請求權是否已罹於時效而消滅？原告請求撤銷系爭執
    行程序是否有據？茲析述如下：
  (一)按強制執行法第27條所稱之債權憑證，係指執行法院發給債
    權人收執，俟債務人如有財產再行執行之憑證而言。債權人
    於取得債權憑證後，雖可無庸繳納執行費用再行聲請強制執
    行，但該債權憑證是否罹於時效，應係溯源於執行法院核發
    債權憑證前，債權人依強制執行法第4條第1項所列各款取得
    之原執行名義；易言之，被告雖執系爭債權憑證為執行名義
    ，然其請求權是否已罹於時效，仍應依原執行名義，即系爭
    確定判決所載之請求權是否已罹於時效為斷。
  (二)本件被告聲請執行之原始執行名義為本院88年度訴字第3666
    號、臺灣高等法院89年度上第731號確定判決，被告曾於91
    年間以上述確定民事判決為執行名義，因執行無結果，經本
    院於91年6月4日核發債權憑證，已如上述。又查，被告於本
    院88年度訴字第3666號損害賠償事件，對原告部分之陳述略
    以：豪訊公司因過失致他人得以冒名申裝電話並撥打，其行
    為與他人撥打之行為共同導致中華公司之損失，依法自應與
    該他人負共同侵權行為之責等語，並經承審法院認定：「上
    訴人中華公司對於被上訴人陳庭佑依據依據民法第110條規
    定，對於上訴人豪訊公司本於侵權行為之法律關係，請求上
    訴人豪訊公司及被上訴人陳庭佑各給付上訴人中華公司
    536,954元及自民國88年9月7日起至清償日止按年息5％計算
    之利息，上開給付如被上訴人陳庭佑與上訴人豪訊公司任何
    一人履行一部或全部給付者，另一人免為該一部或全部之給
    付」（見上開本院88年度訴字第3666號、臺灣高等法院89
    年度上字第731號民事判決），有上開民事判決影本附卷可
    憑，是上開案件被告是依據侵權行為之法律關係請求原告賠
    償，而前開確定之民事判決亦認定原告所為為侵權行為，而
    命原告與陳庭佑間，分別依侵權行為及無權代理之法律關係
    ，就系爭債權負不真正連帶賠償責任，又不真正連帶債務之
    數債務人雖具有同一目的，而對債權人各負全部給付之義務
    ，然各債務有其不同發生之原因，所負賠償責任之依據亦不
    相同，自應適用不同之時效。故被告辯稱其對原告之請求除
    依據侵權行為之法律關係外，另有電信費、無權代理及不當
    得利之法律關係，顯不足採。
  (三)按執行名義成立後，如有消滅或妨礙債權人請求之事由發生
    ，債務人得於強制執行程序終結前，向執行法院對債權人提
    起異議之訴；經確定判決或其他與確定判決有同一效力之執
    行名義所確定之請求權，其原有消滅時效期間不滿5年者，
    因中斷而重行起算之時效期間為5年；時效完成後，債務人
    得拒絕給付；因侵權行為所生之損害賠償請求權，自請求權
    人知有損害及賠償義務人時起，2年間不行使而消滅：強制
    執行法第14條第1項前段、民法第137條第3項、第144條第1
    項、第197條第1項前段分別定有明文。查被告所持之執行名
    義為本院於91年6月4日所核發之系爭債權憑證，而該執行名
    義原係被告持本院88年度訴字第3666號、臺灣高等法院89年
    度上第73114號民事確定判決，對原告聲請強制執行，因執
    行無效果後所核發，凡此均已如上述，而上開民事確定判決
    ，則係因原告對被告之侵權行為，造成被告之損害，亦如上
    述，故系爭執行名義所確定之請求權，乃侵權行為損害賠償
    請求權，時效為2年。被告持該民事確定判決聲請強制執行
    ，其時效中斷，嗣因執行無效果而於91 年6月4日核發系爭
    債權憑證，則其時效期間應自91年6月4日重新起算，並延長
    為5年，其間並無其他中斷或不完成之事由，是被告之請求
    權時效應於96年6月4日完成，而被告遲於96年9月26日始持
    系爭債權憑證聲請強制執行，有本院收文章可據（見97年度
    執字第90837號執行事件卷宗第2頁），其時效業已完成，被
    告復據以聲請對於原告所有上開財產強制執行，原告自得依
    民法第144條第1項之規定，援引時效抗辯而拒絕給付，從而
    ，原告訴請撤銷本院97年度執字第90837號民事執行事件，
    就原告前揭財產所為之強制執行程序，並確認上開確定判決
    認定之系爭債權請求權不存在，洵屬有據，應予准許。
四、綜上，原告主張系爭債權請求權已罹於時效，其得拒絕給付
    為可採，被告所辯均無可取。依規定原告自得訴請撤銷本院
    97年度執字第90837號強制執行程序。從而，原告本於時效
    完成後而拒絕給付，其提起債務人異議之訴，請求撤銷強制
    執行為，並請求確認系爭債權之請求權不存在即有理由，應
    予准許。
五、本件事證已臻明確，兩造其餘之攻擊防禦方法及所提之證據
    ，經審酌後認均無礙判決之結果，爰不予一一論述。
六、結論：原告之訴為有理由，依民事訴訟法第78條判決如主文
    。
中    華    民    國    98    年     4    月     29    日
                  民事第五庭  審判長法  官  薛中興
                                    法  官  陳文正
                                    法  官  莊書雯
以上正本係照原本作成
如對本判決上訴，須於判決送達後20日內向本院提出上訴狀
中    華    民    國    98    年    4     月     29    日
                                    書記官  謝梅琴
附表：
┌──────┬────────────┬───────┐
│債權額      │利息                    │   備  註     │
│（新臺幣）  ├──────┬─────┼───────┤
│            │計息期間    │利率(年息)│左列債權業經本│
├──────┼──────┼─────┤院88年度訴字第│
│536,954元   │自88.9.7起  │5％       │3666號、臺灣高│
│            │            │          │等法院89年上字│
│            │            │          │第731號民事判 │
│            │            │          │決確定在案    │
│            │            │          │              │
└──────┴──────┴─────┴───────┘


司法院資訊處製作；財團法人民間司法改革基金會備份。
